臺灣高雄地方法院民事判決　　　　　　 93年度簡上字第244號
上　訴　人　乙○○
兼　訴　訟
代　理　人　丙○○
被　上訴人　戊○○
兼　訴　訟
代　理　人　丁○○
當事人間確認法律關係存在事件，上訴人對於民國93年8 月24日
本院高雄簡易庭93年度雄簡字第1437號第一審判決提起上訴，本
院於94年9月29日言詞辯論終結，判決如下：
  主  文
上訴駁回。
第二審訴訟費用由上訴人負擔。
  事實及理由
一、上訴人主張：上訴人丙○○、乙○○與被上訴人丁○○、戊○○於民國92年12月18日簽立協議書（下稱系爭協議書），
    約定雙方於89年7 月、10月分別共同合資購買高雄縣桃源鄉
    ○○段165 號及藤枝段139 號兩筆土地，併坐落寶山段165
    號土地上之農舍（即門牌號碼高雄縣桃源鄉寶山村寶山巷19
    -3號，總面積121 平方公尺）之合資關係終止，並就：(一)上
    述兩筆土地，甲方（即被上訴人丁○○，下同）同意放棄買
    賣契約請求權；(二)房屋部分，甲方原有2 分之1 稅籍，同意
    辦理移轉乙方（即上訴人乙○○，下同）；(三)乙方同意於92
    年12月31日匯款新臺幣（下同）600,000 元至甲方指定帳戶
    ；(四)上述辦理各項移轉所須費用，由乙方負擔，甲方必須於
    乙方匯款前將所須之各項證件資料交付乙方辦理，同時會同
    至代書處簽訂正式協議書等內容達成協議。雙方意思表示一
    致，自生法律上之效力，詎被上訴人竟拒不依約履行，致無
    法辦理稅籍移轉登記，為此提起本訴，於原審聲明：請求確
    認系爭協議書產生法律上效果，具有效力。經原審判決上訴
    人敗訴，上訴人提起上訴，並於本院聲明：原判決廢棄；確
    認系爭協議書產生法律上效果，具有效力。
二、被上訴人則以：系爭協議書係由上訴人乙○○與被上訴人丁○○簽立，上訴人丙○○及被上訴人戊○○並非契約當事人
    ，其等與系爭協議書無關。系爭協議書內容係由訴外人甲○○將上訴人乙○○與被上訴人丁○○間之協議結論先行記載
    ，約定應至代書處簽訂正式協議書，系爭協議書只是預約，
    尚待上訴人乙○○與被上訴人丁○○至代書處簽訂正式協議
    書即本約。況契約之有效與否，係屬法律問題，上訴人如認
    系爭協議書具有效力，僅得請求被上訴人履行訂立正式協議
    書，無提起確認之訴之必要等語，資為抗辯，於原審聲明：
    請求駁回上訴人之訴及假執行之聲請，如受不利判決，願供
    擔保，請准宣告假執行。並於本院聲明：上訴駁回。
三、兩造不爭執事項：系爭協議書為真正，並有協議書影本在卷
    可稽。
四、兩造爭執事項：（一）上訴人丙○○與被上訴人戊○○是否
    為系爭協議書之當事人？上訴人丙○○能否對被上訴人二人
    及上訴人乙○○能否對被上訴人戊○○提起本件確認之訴？
    （二）上訴人乙○○對被上訴人丁○○提起本件確認之訴，
    有無理由？茲就此爭執點分述如下：
（一）上訴人丙○○與被上訴人戊○○是否為系爭協議書之當事
      人？上訴人丙○○能否對被上訴人二人及上訴人乙○○能
      否對被上訴人戊○○提起本件確認之訴？
      上訴人主張上訴人丙○○及被上訴人戊○○亦係系爭協議
      書之當事人云云，為被上訴人所否認。經查：系爭協議書
      之當事人欄記載協議人丁○○（甲方）、乙○○（乙方）
      ，且系爭協議書之末尾亦係由被上訴人丁○○及上訴人乙○○簽立，此觀之卷附系爭協議書（見原審卷第7 頁）記
      載甚明。又證人即擬具系爭協議書之甲○○亦到庭具結證
      稱：系爭協議書係伊書寫，當時係依據丁○○、乙○○兩
      人之意思而書立協議書之內容，簽立系爭協議書當時只有
      丁○○及乙○○在場，簽立協議書之過程，雙方均未提出
      授權書或委託書，也未表示係代理何人簽立協議書等語（
      見本院94年4 月8 日準備程序筆錄），是系爭協議書應係
      由上訴人乙○○與被上訴人丁○○簽立，上訴人丙○○、
      被上訴人戊○○均非系爭協議書之當事人甚明。從而，上
      訴人主張上訴人丙○○及被上訴人戊○○均係系爭協議書
      之當事人云云，不足採信。是上訴人丙○○以伊為系爭協
      議書之當事人，對被上訴人二人提起本件確認之訴；及上
      訴人乙○○對被上訴人戊○○提起本件確認之訴，均屬欠
      缺為訴訟標的之法律關係存在，亦即欠缺權利保護要件，
      均屬無據。
（二）上訴人乙○○對被上訴人丁○○提起本件確認之訴，有無
      理由？
   1、按確認法律關係之訴，非原告有即受確認判決之法律上利
      益者，不得提起之，確認證書真偽或為法律關係基礎事實
      存否之訴，亦同。前項確認法律關係基礎事實存否之訴，
      以原告不能提起他訴訟者為限，民事訴訟法第247 條第1
      項、第2項定有明文。
   2、被上訴人丁○○雖辯稱：系爭協議書內容係將伊與上訴人
      乙○○間之協議結論先行記載，約定應至代書處簽訂正式
      協議書，系爭協議書只是預約，尚待上訴人乙○○與伊至
      代書處簽訂正式協議書即本約云云。然依系爭協議書記載
      ：於89年7 月、10月分別共同合資購買桃源鄉○○段165
      號及藤枝段139 號兩筆土地，併坐落寶山段165 號土地上
      之農舍（高雄縣桃源鄉寶山村寶山巷19-3號，總面積121
      平方公尺）之合資關係終止，並就：上述兩筆土地，甲方
      同意放棄買賣契約請求權；房屋部分，甲方原有2 分之1
      稅籍，同意辦理移轉乙方；乙方同意於92年12月31日匯款
      600,000 元至甲方指定帳戶；上述辦理各項移轉所須費用
      ，由乙方負擔，甲方必須於乙方匯款前將所須之各項證件
      資料交付乙方辦理，同時會同至代書處簽訂正式協議書等
      內容達成協議等語，其中「上述兩筆土地，甲方同意放棄
      買賣契約請求權」，係指被上訴人丁○○放棄使用該二筆
      土地；「上述辦理各項移轉」，係指上開約定之稅籍移轉
      ，此為被上訴人丁○○所不爭執（見本院93年11月26日準
      備程序筆錄），佐以被上訴人丁○○亦自陳：「我們簽立
      該協議書時，雙方已經確認雙方應依該協議書之內容履行
      ，至於協議書內約定應會同至代書處簽訂正式協議書，只
      是想把協議書簽的正式一點」等語（見本院93年10月22日
      準備程序筆錄），足見上訴人乙○○與被上訴人丁○○簽
      立系爭協議書，雙方對於終止合資關係後之權利義務事項
      ，均已明確約定，並詳予記載無訛，是被上訴人丁○○辯
      稱系爭協議書僅係預約性質云云，自無可採。
   3、惟上訴人乙○○於原審起訴主張之基礎事實為：上訴人乙○○與被上訴人丁○○簽立系爭協議書，約定於89年7 月
      、10月分別共同合資購買桃源鄉○○段165 號及藤枝段13
      9 號兩筆土地，併坐落寶山段165 號土地上之農舍（高雄
      縣桃源鄉寶山村寶山巷19-3號，總面積121 平方公尺）之
      合資關係終止，並就：上述兩筆土地，甲方同意放棄買賣
      契約請求權；房屋部分，甲方原有2 分之1稅 籍，同意辦
      理移轉乙方；乙方同意於92年12月31日匯款600,000 元至
      甲方指定帳戶；上述辦理各項移轉所須費用，由乙方負擔
      ，甲方必須於乙方匯款前將所須之各項證件資料交付乙方
      辦理，同時會同至代書處簽訂正式協議書等事項達成協議
      。是依本件確認法律關係即系爭協議書之法律關係存在之
      訴所主張之基礎事實，上訴人乙○○非不得提起給付之訴
      而為請求，乃上訴人乙○○竟遽予提起本件確認之訴，自
      與前揭民事訴訟法第247 條第2 項之規定有違，而欠缺權
      利保護要件，亦無理由。
五、綜上所述，上訴人丙○○對被上訴人丁○○、戊○○及上訴
    人乙○○對被上訴人戊○○提起本件確認之訴，均屬欠缺為
    訴訟標的之法律關係存在，而欠缺權利保護要件，均無理由
    。另上訴人乙○○對被上訴人丁○○提起本件確認之訴，因
    非不得提起給付之訴而為請求，核與前揭民事訴訟法第247
    條第2 項之規定有違，欠缺權利保護要件，亦無理由。原審
    認上訴人乙○○請求確認之法律關係存否並無不明，無即受
    確認判決之法律上利益，判決駁回上訴人之訴，理由雖有不
    同，惟結論相同，仍應予維持。上訴意旨指摘原判決不當，
    求予廢棄改判，非有理由，應予駁回。
五、本件事證已臻明確，兩造其餘攻擊防禦方法及所舉證據，於
    本件判決結果不生影響，無逐一論述之必要，附此敘明。
六、據上論結：本件上訴為無理由，依民事訴訟法第436 條之1
    、第449 條第2 項、第463 條、第78條、第85條第1 項前段
    ，判決如主文。
中　　華　　民　　國　　94　　年　　9 　　月　　30　　日
                  民事第二庭  審判長法　官　鄭月霞
                                    法  官  邱泰錄
                                    法  官  蘇雅慧
正本係照原本作成。
不得上訴。
中　　華　　民　　國　　94　　年　　9 　　月　　30　　日
                                    書記官　王淑娟
